【裁判字號】    89,上訴,1997
【裁判日期】    890518
【裁判案由】    毒品危害防制條例
【裁判全文】
臺灣高等法院刑事判決                          八十九年度上訴字第一九九七號
    上  訴  人  臺灣臺北地方法院檢察署檢察官
    被      告  乙○○
    指定辯護人  本院甲○辯護人
右上訴人因被告毒品危害防制條例案件，不服臺灣台北地方法院八十九年度訴字第四
九六號，中華民國八十九年五月十八日第一審判決（起訴案號：臺灣台北地方法院檢
察署八十九年度偵字第四七九六號）提起上訴，本院判決如左：
    主    文
上訴駁回。
    理    由
一、公訴意旨略以：被告乙○○（施用毒品部分，觀察、勒戒中）與不詳真實姓名綽
    號「阿卿」之男子（另由警方續行追查）共同意圖販賣第二級毒品安非他命牟利
    ，並基於概括之犯意，於民國（下同）八十八年十一月中旬某日上午九時許，受
    該綽號「阿卿」之男子委託，駕駛ＣＨ─六四九三號自用小貨車，將安非他命一
    小包送往臺北市○○○路、濱江街新生公園附近，販售交付予不詳真實身分「郭
    姓」男子，並向其拿取新臺幣（下同）三千元，事後乙○○從中分得五百元之代
    價。嗣於八十九年二月二十八日上午九時許，在臺北縣三重市中興橋下，乙○○
    又受該綽號「阿卿」之男子委託，將安非他命一小包送交不詳真實身分「郭姓」
    男子，迨同日下午四時五十分許，乙○○乃駕駛該自用小貨車，至前述新生公園
    附近守候，經警當場查獲，扣得其意圖販賣而持有之安非他命一小包淨重○‧七
    五公克（毛重一‧一六公克）及其所有之吸食器一組。案經臺北市政府警察局信
    義分局報告偵辦，因認被告乙○○涉有違反毒品危害防制條例第四條第二項販賣
    第二級毒品之罪嫌等語。
二、按犯罪事實應依證據認定之，無證據不得推定其犯罪事實；又不能證明被告犯罪
    者，應諭知無罪之判決，刑事訴訟法第一百五十四條、第三百零一條第一項分別
    定有明文；次按刑事訴訟上證明之資料，無論其為直接證據或間接證據，均須達
    於通常一般之人均不致於有所懷疑，而得確信其為真實之程度，始得據為有罪之
    認定，若其關於被告是否犯罪之證明未能達此程度，而有合理性懷疑之存在，致
    使無從形成有罪之確信，根據「罪證有疑，利於被告」之證據法則，即不得遽為
    不利被告之認定（最高法院七十六年度台上字第四九八六號判例意旨參照），其
    以情況證據（即間接證據）斷罪時，尤須基於該證據在直接關係上所可證明之他
    項情況事實，本乎推理作用足以確證被告有罪，方為合法，不得徒憑主觀上之推
    想，將一般經驗上有利被告之其他合理情況逕予排除，此觀諸最高法院三十二年
    度上字第六七號判例意旨亦甚彰明。
三、公訴人以被告乙○○涉有右揭犯行，無非係以被告於警訊及偵查中自白，及有前
    揭扣得之安非他命及吸食器一組為論據。
四、按被告之自白，不得作為有罪判決之唯一證據，乃應調查其他必要之證據，以察
    其是否與事實相符，此為刑事訴訟第一百五十六條所明定，另依最高法院四十六
    年台上字第八○九號判例略以：被告之自白為證據之一種，須非出於強暴、脅迫
    、利誘、詐欺或其他不正之方法，且與事實相符者，方得採為證據，故被告雖經
    自白，仍應調查其他必要之證據，以察其與事實相符，苟無法證明其與事實相符
    ，根本即失其證據之證明力，不得採為判斷事實之根據，則不得僅以被告之自白
    ，做為論罪科刑之唯一基礎。最高法院十八年度上字第一０八七號判例要旨即謂
    ：被告之自白，雖為證據之一種，但必與事實相符者為限，若其自白顯有疑義，
    而審理事實之法院，就其職權調查之所得，仍未能證明其自白確與事實相符者，
    自不得據為認定犯罪事實唯一之基礎。最高法院七十四年度台覆字第十號判例亦
    闡示稱：刑事訴訟法第一百五十六條第二項規定，被告雖經自白，仍應調查其他
    必要之證據，以察其是否與事實相符。立法目的乃欲以補強證據擔保自白之真實
    性；亦即以補強證據之存在，藉之限制自白在證據上之價值。而所謂補強證據，
    則指除該自白本身外，其他足資以證明自白之犯罪事實確具有相當程度真實性之
    證據而言。雖其所補強者，非以事實之全部為必要，但亦須該補強證據與自白之
    相互利用，而足使犯罪事實獲得確信者，始足當之。經原審及本院訊之被告堅決
    否認有何公訴人所指訴之販賣第二級毒品犯行，並辯稱本件前揭自白與事實不符
    ，因為那天伊有吸食安非他命，並被當場查扣到前揭證物，伊很害怕，以為可以
    將責任推給「阿卿」，所以在警察局亂講，在偵查中就照警察局所說的再說一次
    ，實則那些安非他命及吸食器都是伊吸食所用等語，且查前揭證物係八十九年二
    月二十八日上午九時為警察臨檢時查獲，並非警察佈線所查獲，且查獲時與被告
    自白所供販毒時間在八十八年十一月中旬相距數月，而吸食器顯非販毒所用之物
    ，安非他命一小包僅淨重○‧七五公克，被告被查獲當日復有吸食安非他命之事
    實經送觀察勒戒後，已經公訴人為不起訴處分，有不起訴處分書在卷可稽；是被
    告辯稱該安非他命及吸食器實非販毒所用而係吸毒所用，洵可採信。除此之外，
    被告所自白之販毒犯行，並無其他事證足認與事實相符，依刑事訴訟法第一百五
    十六條第二項規定，其自白不得作為有罪判決之唯一證據。
五、檢察官上訴意旨指稱：案重初供，警、偵訊時，離被告等現場時點最接近，被告
    尚無充裕時間準備庭訊應對，狡辯飾詞，亦無與證人串供、串證機會，當時之證
    據及被告所言，自比審判中較為可信，原審對於事件中發生最早資料，竟均視而
    不見，徒信被告事後避重就輕之詞，遽認被告無販賣及意圖販賣持有犯行，顯然
    違背社會常情，輕縱不當云云。惟查被告固於警訊、偵查中供承有共同販賣安非
    他命之情事云云。但查其於原審及本院均堅決否認有販賣安非他命之情事。且公
    訴人所指稱「郭姓」男子、「阿卿」者，真實姓名如何，並無正確年籍以供傳喚
    ，俾證明確有其人存在。再者販賣罪以買賣雙方皆存在為限，既無法證明有任何
    向被告購買安非他命者存在，殊難認應成立非法販賣罪。再查本案扣案之安非他
    命僅有一小包淨重０‧七五公克，數量微少，且除此之外並查無電子秤、帳冊、
    分裝器等一般販賣安非他命者所慣常持有之物品經扣案足憑，亦無任何人證足以
    佐證被告確有公訴人指訴之犯行。
六、綜上所述，本案僅以被告於警訊、偵查中之自白，做為對於被告論罪科刑之唯一
    證據。惟被告該自白，經調查並無其他任何積極證據，以察其是否與事實相符，
    則公訴人指訴被告有販賣第二級毒品之犯嫌一節，自屬無法證明，其他復無任何
    積極證據足以證明被告有共同販賣之情，原審依法諭知被告無罪，於法自無不合
    。檢察官猶執前詞上訴指摘原判決不當，為無理由，應予駁回。
七、據上論斷，應依刑事訴訟法第三百六十八條，判決如主文。
本案經檢察官沈明倫到庭執行職務。
中    華    民    國    八十九    年        八      月       十五       日
                          臺灣高等法院刑事第九庭
                              審判長法  官  李  文  成
                                    法  官  何  菁  莪
                                    法  官  周  盈  文
右正本證明與原本無異。
檢察官如不服本判決應於收受送達後十日內向本院提出上訴書狀，其未敘述上訴之理
由者並得於提起上訴後十日內向本院補提理由書（均須按他造當事人之人數附繕本）
。
被告不得上訴。
                                    書記官  余  姿  慧
中    華    民    國    八十九    年       八       月       十七       日


司法院資訊處製作；財團法人民間司法改革基金會備份。
